【裁判字號】    97,上訴,802
【裁判日期】    970904
【裁判案由】    違反毒品危害防制條例
【裁判全文】
臺灣高等法院高雄分院刑事判決         97年度上訴字第802號
上  訴  人
即  被  告  丁○○
                    現
選任辯護人  秦德進律師
上列上訴人因違反毒品危害防制條例案件，不服臺灣高雄地方法
院96年度訴字第2283號中華民國97年3 月31日第一審判決（起訴
案號：臺灣高雄地方法院檢察署96年度偵字第6482號），提起上
訴，本院判決如下：
     主  文
原判決撤銷。
丁○○販賣第二級毒品，處有期徒刑捌年。扣案如附表一所示之
物，均沒收銷燬之；扣案如附表二、附表三所示之物，均沒收。
     事  實
一、丁○○明知MDMA（俗稱搖頭丸）及大麻屬第二級毒品，依法
    不得持有、販賣；愷他命（俗稱K 他命）則屬第三級毒品，
    依法不得販賣，竟基於意圖營利販賣第二級毒品MDMA、第三
    級毒品愷他命之犯意及基於持有第二級毒品大麻之犯意，於
    民國96年1 月下旬某日，在台北市區某PUB 內，向不詳年籍
    綽號「阿治」之成年男子，於一次買賣交易行為中，以新臺
    幣（下同）8 萬餘元之代價，販入第二級毒品MDMA 5包（共
    258 顆）、第三級毒品愷他命3 包（重量詳如附表二），另
    獲贈與第二級毒品大麻2 包（內含大麻種子），並將上開毒
    品藏置於其友人乙○○所承租之高雄市○○區○○路251 號
    14樓住處房間內，欲伺機出售MDMA、愷他命予不特定人牟利
    。嗣於同96年2 月26日晚上10時31分許，經警在上址查獲，
    並扣得如附表一、二、三所示之毒品及其所有供販賣毒品所
    用等物。
二、案經高雄市政府警察局鼓山分局報請臺灣高雄地方法院檢察
    署檢察官偵查起訴。
     理  由
壹、程序部分：
一、按被告以外之人於偵查中向檢察官所為陳述，除顯有不可信
    之情況者外，得為證據，同法第159 條之1 第2 項定有明文
    。本件證人乙○○、甲○○、徐金戎、丙○○於檢察官偵查
    中所為之陳述（見偵查卷第29頁至第30頁），均經具結，亦
    均無證據證明顯有不可信之情況，且均經原審法院審理時傳
    訊到庭，由被告及辯護人行使對質、詰問之權利，渠等於偵
    查中所為之陳述，自均有證據能力。
二、另被告就高雄市政府警察局鼓山分局於96年2 月26日22時31
    分許，查獲被告之搜索扣押主張違法乙事。經查，警員戊○○等人於案發當時，因接獲110 通報高雄市○○區○○路25
    1 號14樓屋內疑似有毒品而前往了解，經表明身份、來意並
    經同意後，由被告前來開門進入；而警員戊○○從屋外即可
    目視客廳茶几上擺有疑似毒品，即以被告有犯罪嫌疑而依現
    行犯加以逮捕，並於客廳、房間及窗外等處所查獲如附表一
    、二、三之物品等情，業據證人戊○○於本院審理中證述甚
    明（見本院卷第114 至115 頁），並有警詢卷及卷附照片可
    稽（見警詢卷第2 頁、第43頁、第54至60頁），而上開客廳
    茶几上之物品亦確屬毒品無訛（詳如後述），是警方依現行
    犯逮捕被告，並就立即可觸及之處所即客廳茶几執行附帶搜
    索，並無違法刑事訴訟法第130 條可言；至於房間內及窗戶
    外所查扣之物品，並非立即可觸及之範圍而逕行搜索，固係
    違法搜索，然依刑事訴訟法第158 條之4 規定，就證據能力
    之取捨採法益權衡原則，即採相對排除理論，以兼顧被告合
    法權益保障及發現真實之刑事訴訟目的。是除法律另有特別
    規定不得為證據，如同法第100 條之1 第2 項、第158 條之
    2 、第158 條之3 等類外，其違法取得之證據，仍應依該法
    益權衡原則，認定其證據能力。本件上開查扣之物品（除客
    廳茶几上物品外）皆在目視所及之同一處所內，因而如依正
    當程序聲請搜索票後再行搜索，恐有滅失之虞，將致使案情
    混沌，犯罪者逍遙法外，不僅有悖國民感情，且違發現真實
    之審判公正；再者，在事發突然而不得已之緊急情況下，亦
    難認當時執法人員有蓄意違法之主觀意圖，更無重複違法之
    可能性；況且上開搜索地之承租人係乙○○，並非被告，業
    據被告自承甚明（見警詢卷第4 頁、本院卷121 頁），因而
    被告既非場所主人，自無侵害其個人隱私權及財產權之可言
    。是本院就個人基本人權之保障及公共利益之均衡維護，依
    比例原則及法益權衡原則，客觀予以判斷，認房間內及窗戶
    外查扣之物品，亦有證據能力，合先敘明。
貳、實體部分：
一、訊據上訴人即被告丁○○（下稱被告）固坦認有於上揭時、
    地，向綽號「阿治」之姓名年籍不詳成年男子以80,000餘元
    販入扣案之第二級毒品MDMA、第三級毒品愷他命，及獲贈與
    第二級毒品大麻而非法持有等情，惟矢口否認係基於意圖營
    利而販入上開第二級毒品MDMA及第三級毒品愷他命，辯稱：
    伊並無販賣MDMA及愷他命，所販入之MDMA、愷他命及大麻等
    毒品純係供自己施用云云。
二、經查：
  (一)被告於上揭時、地，向綽號「阿治」之姓名年籍不詳成年男
    子以80,000餘元販入扣案之第二級毒品MDMA、第三級毒品愷
    他命，及獲贈與第二級毒品大麻等情，業據其於本院及原審
    審理中坦承不諱，並有如附表一及附表二所示之物扣案可稽
    ，而扣案如附表一編號1 至6 所示之毒品經送驗結果，呈第
    二級毒品MDMA陽性反應；如附表二所示之毒品經送驗結果，
    呈第三級毒品愷他命陽性反應，有高雄市立凱旋醫院濫用藥
    品檢驗鑑定書乙份在卷可參（見偵查卷第69、70頁）；另扣
    案如附表一編號7 所示之毒品，經送驗結果，均呈大麻陽性
    反應，亦有法務部調查局96年3 月30日調科壹字第09623029
    030 號鑑定書乙份在卷可佐（見偵查卷第56頁），是此部分
    之事實已堪認定。
  (二)次查被告經警查獲如附表一編號1 至5 所示之MDMA達258 顆
    ，如附表二所示之愷他命重達137 公克，若上開毒品均係被
    告購買以供自身使用，依理被告對第二級毒品MDMA及第三級
    毒品愷他命之毒癮必然甚深，始有購買如此大量毒品之需要
    ，然其經警查獲後所採集之尿液經送驗結果，僅愷他命呈陽
    性反應；至於MDMA則呈陰性反應，此有高雄醫學大學附設中
    和紀念醫院96年7 月3 日報告編號9607-3號濫用藥物尿液檢
    驗報告及高雄市立凱旋醫院96年3 月7 日轉碼編號A0000000
    0 號濫用藥物尿液檢驗報告暨高雄市政府警察局鼓山分局95
    年查獲毒品案件嫌疑人尿液代碼姓名對照登記表各乙紙在卷
    可憑（見原審卷第46頁、偵查卷第61頁、第62頁），是被告
    於查獲前之期間，並未施用MDMA，顯然與其所辯稱：購買大
    量第二級毒品MDMA為供己用之情，不相符合，是被告辯稱：
    伊購買之MDMA及愷他命均係供自身施用乙節，已有疑義。又
    對照被告於警詢中供稱：伊有施用MDMA及愷他命之習性，MD
    MA是用吞食的，愷他命則是放入香菸中點燃吸食，愷他命約
    1 個月施用1 至2 次等語（見警卷第6 頁）；於偵查中則稱
    ：伊有施用愷他命之習慣，偶而用一次，一整天約用5 公克
    左右等語（見偵查卷第4 頁、第5 頁）；於移送原審訊問時
    則改稱：愷他命每天施用5 至10次，MDMA每個禮拜施用3至4
    次等語（見原審卷第11頁）；至原審審理時突又改稱：MDMA
    一次吃2 顆，一個晚上施用3 至4 次，至於愷他命一次施用
    1 至2 公克等語（見原審卷第207 頁、第208 頁），綜上被
    告於警詢、偵查及原審審理之供詞，就施用MDMA、愷他命之
    頻率、數量，一再提高，無非因販入數量過於龐大，如所辯
    僅供自己施用顯違常理，始不斷改變說詞，益證其上開扣案
    MDMA及愷他命係供其自身施用所辯，洵屬臨訟編飾之詞，自
    難採信。至於被告於本院審理中聲請調閱其就診病歷資料，
    以證明其有大量施用毒品乙事，惟按尿道炎、胃潰瘍屬一般
    人均可能罹犯之疾病，並非專屬施用毒品所致之疾病，是縱
    然被告罹有上開疾病，亦無法直接證明其當時即有大量施用
    毒品之情事，是被告此部分之證據聲請與待證事實無重要關
    係，即無調查之必要，併予敘明。
  (三)再查，被告於原審審理中已自承：伊於本件查獲前即95年12
    月間已無工作，經濟來源係靠賭博或由家裡供給等情（見原
    審卷第208 頁），是被告並非有穩定收入之人，日常生活所
    需已至須家人供應之窘境，豈有可能再以為數頗觀之金錢購
    買大量毒品？且備置大量之夾鏈袋？況販賣毒品之行為，並
    無一定之公定價格，每次買賣之價格亦各有差異，隨供需雙
    方之資力或關係之深淺或需求之數量、貨源之充裕與否、販
    賣者對於資金之需求如何與殷切與否，以及政府查緝之態度
    ，進而為各種之風險評估，而有各種不同之標準，並非一成
    不變。販賣者從各種「價差」或「量差」或係「純度」謀取
    利潤方式，或有差異，然其所圖利益之非法販賣行為目的，
    則屬相同，並無二致。且販賣第二級毒品乃法定刑為無期徒
    刑或7 年以上有期徒刑之重罪，苟無利可圖，應無甘冒被查
    緝法辦重刑之危險，平白無端為毒品之買賣，因此販賣毒品
    者，其販入之價格必較售出之價格低廉，從中賺取買賣差價
    牟取不法利益，是被告向「阿治」者一次販入大量MDMA及愷
    他命品時，應係基於為轉手販賣毒品營利之意圖，被告辯稱
    ：僅供自己施用云云，無非臨訟卸責之詞，委無可採。
  (四)綜上所述，本件事證明確，被告意圖營利而販入上開第二級
    毒品MDMA及第三級毒品愷他命與持有第二級毒品大麻之犯行
    ，洵堪認定，應予依法論科。
三、按販賣毒品罪並不以販入後復行賣出為構成要件，祇須以營
    利為目的將毒品購入或將毒品賣出，有一於此，其犯罪即經
    完成，均不得視為未遂（最高法院92台上字第5920號判決、
    93台上字第110 號判決意旨參照）。查MDMA、愷他命分屬毒
    品危害防制條例第2 條第2 項第2 款、第3 款所定之第二級
    、第三級毒品，本件被告意圖營利而販入如附表一編號1 至
    編號5 之MDMA及附表二之愷他命，雖未及賣出，但仍應依販
    賣第二級毒品、第三級毒品既遂罪論處。故核被告所為，分
    係犯毒品危害防制條例第4 條第2 項之販賣第二級毒品（MD
    MA）罪、第4 條第3 項之販賣第三級毒品（愷他命）罪及第
    11條第2 項之持有第二級毒品（大麻）罪。被告持有第二級
    毒品MDMA之低度行為，為販賣第二級毒品MDMA之高度行為所
    吸收，不另論罪。被告以一個販入行為，同時觸犯毒品危害
    防制條例第4 條第2 項、第3 項及同條例11第2 項構成要件
    不同之罪名，為想像競合犯，應從一重依毒品危害防制條例
    第4 條第2 項之販賣第二級毒品既遂罪論處，檢察官起訴雖
    認被告所犯上開三罪應分論併罰，惟被告係以一個販入行為
    ，同時販入持有不同級毒品，且毒品危害防制條例以毒品對
    人體危害之程度為標準，而依等級分列不同處罰規定，然若
    以一行為為之，而觸犯上開不同罪名，仍有想像競合規定之
    適用，是檢察官認應分論併罰，尚有未洽。
四、原審對被告予以論罪科刑，固非無見；惟查，(一)扣案之第二
    級毒品大麻，係屬附隨贈與而無償取得，並非一併購入者，
    原審就此部分事實未詳予區分，容有不當；(二)扣案之行動電
    話3 支（即門號0000000000號、0000000000號及內碼000000
    00000000號各1 支）並無證據可資證明係被告供販毒所用之
    物，原審亦一併宣告沒收，亦有不當。被告上訴意旨否認犯
    罪，指摘原判決不當，雖無理由，惟原判決既有上開可議，
    仍應由本院將原判決撤銷改判。爰審酌被告已一成年人，明
    知施用MDMA、愷他命嚴重戕害身心健康，危害社會治安甚鉅
    ，因而政府三申五令不得非法施用，並嚴加取締，被告竟違
    背法令，意圖營利而販入大量MDMA、愷他命，倘流入市面，
    後果不堪設想，惡性實屬重大；且犯後否認犯行，一再設詞
    狡辯，未見有何悔意，惟念所販入之毒品未及販出即遭查獲
    ，並未造成重大實害等一切情狀，量處有期徒刑8 年。扣案
    如附表一編號1 至5 所示毒品均為第二級毒品MDMA；附表一
    編號6 所示毒品則含第二級毒品MDMA 成份；附表一編號7所
    示毒品，為第二級毒品大麻；附表一編號8 所示種子則含第
    二級毒品大麻成份，均應依毒品危害防制條例第18條第1 項
    前段之規定沒收銷燬之。附表二所示毒品3 包均為第三級毒
    品愷他命，則屬不受法律保護之違禁物，依刑法第38條第1
    項第1 款規定沒收之（參照最高法院96年度台上字第7268號
    判決要旨）。至附表一、附表二鑑驗耗用之毒品，既已滅失
    ，自無庸宣告沒收銷燬或沒收，併此敘明。另附表三所示之
    夾鏈袋、鋁鍋、鐵杯、湯匙等物，均為被告所有，且其中鋁
    鍋、鐵杯、湯匙等物係供攪拌毒品所用之物，均據被告於警
    詢中供明，是為供被告販賣毒品而分裝、盛裝所用之物，爰
    併依毒品危害條例第19條第1 項規定沒收之。至附表四所示
    扣案之現金、帳冊及手機等物，查無積極證據證明係被告因
    販賣毒品犯罪所得之財物，亦非被告犯罪所用或預備供犯罪
    所用之物，爰不宣告沒收，併此敘明。
五、不另為無罪諭知部分：
  (一)公訴意旨另以：丁○○於意圖營利販入前開MDMA及愷他命後
    ，先後於96年2 月25日下午3 時許（起訴書誤載為95年2 月
    25日），以手機為聯繫工具，將上開MDMA以每顆300 元、愷
    他命則以每包700 元之價格，販售予姓名年籍不詳之人，因
    認被告丁○○另涉犯毒品危害防制條例第4 條第2 項之販賣
    第二級毒品罪嫌，及同條例第4 條第3 項之販賣第三級毒品
    罪嫌云云。
  (二)按犯罪事實應依證據認定之，無證據不得認定犯罪事實；不
    能證明被告犯罪者，應諭知無罪之判決；刑事訴訟法第154
    條第2 項、第301 條第1 項分別定有明文。又被告或共犯之
    自白，不得作為有罪判決之唯一證據，仍應調查其他必要之
    證據，以察其是否與事實相符，同法第156 條第2 項亦規定
    明確。另按意圖營利而販入毒品，雖未及賣出，仍依販賣既
    遂罪論處，但如意圖營利而販入毒品後，第一次販賣與他人
    之行為，此乃接續原先販入之犯意而為，不論其出賣之行為
    屬既遂或未遂，應認基於單一犯意之接續行為（參照最高法
    院92年度臺上字第2641號判決意旨）。
  (三)公訴意旨認被告有上開販賣MDMA及愷他命犯行，係以證人徐
    金戎、丙○○於警詢中證稱：96年2 月25日下午3 時左右，
    有人打電話給被告，被告掛斷電話後，就將愷他命裝入夾鏈
    袋後外出，約十幾分鍾後回來等語（見警卷第18頁、第24頁
    ）；證人甲○○於警詢中證稱：96年2 月26日晚上8 時許，
    發現有人打電話給被告，且被告有講K （即愷他命），之後
    被告從客廳入房間內，沒有多久就出去了等語（參警卷第30
    頁），及扣案如附表所示之物為其主要論據。惟查，證人徐
    金戎、丙○○、甲○○三人於警詢之陳述，均屬被告以外之
    人於審判外之陳述，依法均無證據能力；況且上開三位證人
    於原審中之證述，亦均未就被告究係於何時、地以何價格將
    毒品販售予何人為具體之陳述，是實難逕以上開三位證人之
    證詞逕被告有販賣毒品予他人之事實。復查，無其他積極事
    證足資佐證公訴意旨所舉之事實，自不得以證人徐金戎、丙○○、甲○○上開片面所聞，遽為不利被告之認定。惟公訴
    意旨所指被告於意圖營利而販入上開MDMA及愷他命後，隨即
    於96年2 月25日第1 次賣出MDMA及愷他命予不詳成年男子之
    犯行，如成立犯罪，亦與意圖營利而販入第二級毒品、第三
    級毒品之犯行屬基於單一犯意之接續行為，爰不另為無罪之
    諭知
六、至於公訴意旨另指稱：被告於96年2 月26日夜間8 時許，以
    手機為聯繫工具，販賣第二級毒品MDMA及第三級毒品愷他命
    予不詳成年男子之犯行乙節，因屬另一獨立之販賣第二級、
    第三級毒品罪，並業經原審另為無罪之判決在案，而此部分
    既經原審判決後，公訴人未上訴，則此部分應已確定，本院
    爰不再予審酌，一併敘明。
據上論斷，應依刑事訴訟法第369 條第1 項前段、第364 條、第
299 條第1 項前段，毒品危害防制條例第4 條第2 項、第3 項、
第11條第2 項、第18條第1 項前段、第19條第1 項，刑法第11條
、第55條、第38條第1 項第1 款，判決如主文。
本案經檢察官王登榮到庭執行職務。
中    華    民    國    97    年    9     月     4     日
                  刑事第四庭    審判長法  官  蕭權閔
                                      法  官  陳吉雄
                                      法  官  吳進寶
以上正本證明與原本無異。
如不服本判決應於收受本判決後10日內向本院提出上訴書狀，其
未敘述上訴理由者，並得於提起上訴後10日內向本院補提理由書
狀（均須按他造當事人之人數附繕本）「切勿逕送上級法院」。
中    華    民    國    97    年    9     月     4     日
                                      書記官  林佳蓉
附錄本判決論罪科刑法條：
毒品危害防制條例第4 條第2 項
製造、運輸、販賣第二級毒品者，處無期徒刑或7 年以上有期徒
刑，得併科新臺幣7 百萬元以下罰金。
附表一（含第二級毒品成分）：
┌──┬───────┬──┬──┬─────────────┬───────┐
│編號│    名稱      │數量│單位│         檢驗結果         │   沒收依據   │
├──┼───────┼──┼──┼─────────────┼───────┤
│1   │綠色圓形錠劑  │50  │顆  │呈MDMA陽性反應（檢驗前淨重│毒品危害防制條│
│    │              │    │    │13.906公克，取1 顆檢驗，檢│例第18條第1項 │
│    │              │    │    │驗後淨重13.6 23 公克）    │前段          │
├──┼───────┼──┼──┼─────────────┼───────┤
│2   │綠色圓形錠劑  │96  │顆  │呈MDMA陽性反應（檢驗前淨重│    同上      │
│    │              │    │    │26.687公克，取1 顆檢驗，檢│              │
│    │              │    │    │驗後淨重26.400 公克）     │              │
├──┼───────┼──┼──┼─────────────┼───────┤
│3   │綠色圓形錠劑  │100 │顆  │呈MDMA陽性反應（檢驗前淨重│    同上      │
│    │              │    │    │27.717公克，取1 顆檢驗，檢│              │
│    │              │    │    │驗後淨重27.434 公克）     │              │
├──┼───────┼──┼──┼─────────────┼───────┤
│4   │綠色圓形錠劑  │10  │顆  │呈MDMA陽性反應（檢驗前淨重│    同上      │
│    │              │    │    │27.717公克，取1 顆檢驗，檢│              │
│    │              │    │    │驗後淨重27.434 公克）     │              │
├──┼───────┼──┼──┼─────────────┼───────┤
│5   │綠色圓形錠劑  │2   │顆  │呈MDMA陽性反應（檢驗前淨重│    同上      │
│    │              │    │    │27.717公克，取1 顆檢驗，檢│              │
│    │              │    │    │驗後淨重27.434 公克）     │              │
├──┼───────┼──┼──┼─────────────┼───────┤
│6   │灰白色顆粒粉末│1   │包  │呈MDA 及愷他命陽性反應（檢│    同上      │
│    │              │    │    │驗前淨重0.256 公克、檢驗後│              │
│    │              │    │    │淨重0.227公克）           │              │
├──┼───────┼──┼──┼─────────────┼───────┤
│7   │大麻          │2   │包  │均含大麻成份（合計淨重6.85│    同上      │
│    │              │    │    │公克、空包裝總重1.48公克）│              │
├──┼───────┼──┼──┼─────────────┼───────┤
│8   │種子          │1   │包  │含大麻成份（合計淨重0.10公│    同上      │
│    │              │    │    │克、空包裝總重0.19公克）  │              │
└──┴───────┴──┴──┴─────────────┴───────┘
附表二（含第三級毒品成分）
┌──┬───────┬──┬──┬─────────────┬───────┐
│編號│    名稱      │數量│單位│         檢驗結果         │  沒收依據    │
│    │              │    │    │                          │              │
├──┼───────┼──┼──┼─────────────┼───────┤
│1   │白色結晶粉末  │1   │包  │呈愷他命陽性反應（檢驗前淨│刑法第38條第1 │
│    │              │    │    │重36.999公克、檢驗後淨重36│項第1 款      │
│    │              │    │    │.960公克）                │              │
├──┼───────┼──┼──┼─────────────┼───────┤
│2   │白色結晶粉末  │1   │包  │呈愷他命陽性反應（檢驗前淨│    同上      │
│    │              │    │    │重99.730公克、檢驗後淨重99│              │
│    │              │    │    │.690公克）                │              │
├──┼───────┼──┼──┼─────────────┼───────┤
│3   │白色結晶粉末  │1   │包  │呈愷他命陽性反應（檢驗前淨│    同上      │
│    │              │    │    │重0.477 公克、檢驗後淨重0.│              │
│    │              │    │    │436公克）                 │              │
└──┴───────┴──┴──┴─────────────┴───────┘
附表三
┌──┬───────┬──┬──┬───────┐
│編號│    名稱      │數量│單位│   沒收依據   │
├──┼───────┼──┼──┼───────┤
│1   │空夾鏈袋      │1279│只  │毒品危害防制條│
│    │              │    │    │例第19條第1 項│
├──┼───────┼──┼──┼───────┤
│2   │鋁鍋          │1   │組  │   同上       │
├──┼───────┼──┼──┼───────┤
│3   │鐵杯          │1   │個  │   同上       │
├──┼───────┼──┼──┼───────┤
│4   │湯匙          │2   │支  │   同上       │
└──┴───────┴──┴──┴───────┘
附表四
┌──┬───────┬──┬──┬───────┐
│編號│    名稱      │數量│單位│     備註     │
├──┼───────┼──┼──┼───────┤
│1   │帳冊鏈袋      │3   │本  │              │
├──┼───────┼──┼──┼───────┤
│2   │手機          │5   │支  │              │
├──┼───────┼──┴──┼───────┤
│3   │現金          │107,700元 │              │
└──┴───────┴─────┴───────┘


司法院資訊處製作；財團法人民間司法改革基金會備份。
